【裁判字號】    97,訴,2199
【裁判日期】    970610
【裁判案由】    毒品危害防制條例
【裁判全文】
臺灣板橋地方法院刑事判決              97年度訴字第2199號
公  訴  人  臺灣板橋地方法院檢察署檢察官
被      告  甲○○
                    （現因案於臺灣臺北監獄臺北分監執行）
上列被告因違反毒品危害防制條例案件，經檢察官提起公訴（97
年度毒偵字第2289號），本院依簡式審判程序審理，判決如后：
    主  文
甲○○施用第一級毒品，累犯，處有期徒刑捌月。
    事  實
一、甲○○前因施用毒品案件，經本院以88年度毒聲字第7189號
    裁定送觀察、勒戒後，認有繼續施用毒品之傾向，再經本院
    以88年度毒聲字第7712號裁定令入戒治處所施以強制戒治，
    於民國89年12月12日執行完畢，並於89年12月13日經釋放出
    所，由臺灣板橋地方法院檢察署檢察官以90年度戒毒偵字第
    7 號不起訴處分書為不起訴處分確定。又於93年間因施用毒
    品案件，經本院以93年度訴字第1183號判決判處有期徒刑10
    月確定，於94年10月18日縮刑期滿執行完畢。詎甲○○復基
    於施用第一級毒品海洛因之犯意，於97年1 月18日，在位於
    臺北市○○街之龍山寺公園內，以注射針筒施打之方式，施
    用第一級毒品海洛因1 次。嗣於97年1 月18日10時30分許，
    在上址為警查獲甲○○。
二、案經臺北市政府警察局萬華分局報請臺灣板橋地方法院檢察
    署檢察官偵查起訴，本院於準備程序進行中，甲○○就被訴
    事實為有罪之陳述，經告知甲○○簡式審判程序之旨，並聽
    取當事人之意見後，裁定進行簡式審判程序。
    理  由
一、上揭事實，業據被告甲○○於本院審理時坦承不諱，而被告
    為警查獲後在警局所採尿液，經送請台灣尖端先進生技醫藥
    股份有限公司鑑定，呈鴉片類陽性反應，此有台灣尖端先進
    生技醫藥股份有限公司97年1 月25日濫用藥物尿液檢驗報告
    1 份在卷可憑。又查，被告前因施用毒品案件，經本院以88
    年度毒聲字第7189號裁定送觀察、勒戒後，認有繼續施用毒
    品之傾向，再經本院以88年度毒聲字第7712號裁定令入戒治
    處所施以強制戒治，於民國89年12月12日執行完畢，並於89
    年12月13日經釋放出所，由臺灣板橋地方法院檢察署檢察官
    以90年度戒毒偵字第7 號為不起訴處分確定。又於93年1 月
    6 日某時及同年月11日採尿前26小時內某時連續施用毒品海
    洛因，經本院以93年度訴字第1183號判決判處有期徒刑10月
    確定，有本院以93年度訴字第1183號判決電腦列印本及臺灣
    高等法院被告前案紀錄表各1 份附卷足憑。是本件事證明確
    ，被告犯行堪以認定，應予依法論處。
二、按92年7 月9 日新修正之毒品危害防制條例刪除二犯及三犯
    之規定，一改修法前繁雜之處遇程序，僅將施用毒品者簡化
    區分為初犯、再犯，並認施用毒品者係屬病患性犯人，以觀
    察、勒戒戒除其身癮，並以強制戒治去除其心癮。經觀察、
    勒戒或強制戒治執行完畢釋放後，若係五年後再犯該條例第
    10條施用毒品罪者，與同條例第20條第1 項、第2 項關於「
    初犯」之處理方式相同，檢察官應先聲請法院裁定令被告入
    勒戒處所觀察、勒戒，並視有無繼續施用毒品傾向，決定應
    予釋放、為不起訴之處分，或應聲請法院裁定令入勒戒處所
    強制戒治；若係五年內「再犯」同條例第10條施用毒品罪者
    ，依同條例第23條第2 項規定，檢察官則應依法追訴。觀諸
    該條例第20條第3 項之修正理由：「觀察、勒戒或強制戒治
    五年後再犯者，顯見前所實施之觀察、勒戒或強制戒治已足
    以遮斷其施用毒品之癮，為期自新及協助其戒除毒癮，對此
    五年後再犯者，爰明定仍適用初犯之規定，先經觀察、勒戒
    、強制戒治之程序。」及同條例第23條第2 項之修正理由：
    「為配合簡化施用毒品犯之刑事處遇程序，並鑑於經觀察、
    勒戒或強制戒治執行完畢釋放後五年內再犯者，其再犯率甚
    高，原據以實施之觀察、勒戒及強制戒治既已無法收其實效
    ，自應施以刑事處遇。」顯然如施用毒品者係前經觀察、勒
    戒或強制戒治等治療程序執行完畢五年後，始再施用毒品之
    「初犯」，因前所執行之觀察、勒戒或強制戒治已足收戒除
    毒癮之效，自應重新執行觀察、勒戒或強制戒治等治療程序
    ，並於治療程序執行完畢後，由檢察官為不起訴處分，毋庸
    對之追訴處罰；反之，在「再犯」之情形，因其先前所為治
    療程序顯未能收戒斷毒癮之效，且考量施用毒品者之再犯率
    偏高，乃簡化其刑事處遇程序，而逕予追訴處罰，不再施以
    治療程序。參酌上開立法理由，修正毒品危害防制條例就施
    用毒品者，祇於「初犯」及「五年後再犯」二種情形，有其
    追訴條件之限制，即須於初犯經觀察、勒戒或強制戒治釋放
    後，五年內均無施用毒品之行為，始能認其前所實施之觀察
    、勒戒或強制戒治已足遮斷毒癮，而得於五年後再犯時，再
    予適用初犯之規定，重行觀察、勒戒等程序。倘五年內已經
    再犯，被依法追訴處罰，縱其第三次（或第三次以上）施用
    毒品之時間在初犯釋放五年以後，即與「五年後再犯」之情
    形有別，且因已於「五年內再犯」，顯見其再犯率甚高，原
    實施觀察、勒戒或強制戒治，已無法收其實效，而無五年戒
    斷期之存在，自無再經觀察、勒戒及強制戒治之必要，應由
    檢察官逕行起訴，始符新法修正之本旨（最高法院95年度第
    7 次刑事庭會議決議參照）。本件被告前因施用毒品案件，
    經本院以88年度毒聲字第7189號裁定送觀察、勒戒後，認有
    繼續施用毒品之傾向，再經本院以88年度毒聲字第7712號裁
    定令入戒治處所施以強制戒治，於民國89年12月12日執行完
    畢，並於89年12月13日經釋放出所，嗣復於93年1 月6 日某
    時及同年月11日採尿前26小時內某時連續施用毒品海洛因，
    業經本院以93年度訴字第1183號判決判處有期徒刑10月確定
    ，業如前述，則被告既曾於強制戒治執行完畢釋放後五年內
    再犯施用毒品案件，並經判刑確定，揆諸上開說明，被告於
    97年1 月18日犯本件施用毒品之行為，自與毒品危害防制條
    例第20條第3 項所規定「五年後再犯」之情形不合，檢察官
    提起本件公訴，於法尚無不合，合先敘明。核被告甲○○所
    為，係犯毒品危害防制條例第10條第1 項之施用第一級毒品
    罪。其持有第一級毒品海洛因之低度行為，為施用之高度行
    為所吸收，不另論罪。再查，被告於93年間因施用毒品案件
    ，經本院以93年度訴字第1183號判決判處有期徒刑10月確定
    ，於94年10月18日縮刑期滿執行完畢，此有臺灣高等法院被
    告前案紀錄表在卷足參，其於五年以內再故意犯本件有期徒
    刑以上之罪，應依刑法第47條第1 項之規定，論以累犯，並
    加重其刑。爰審酌被告雖觸犯本罪，惟念其犯行係戕害其自
    身，對社會治安尚非危害甚鉅，暨其犯罪之動機、目的、手
    段、所生危害等一切情狀，量處如主文所示之刑，以示懲儆
    。
據上論斷，應依刑事訴訟法第273 條之1 第1 項、第299 條第1
項前段，毒品危害防制條例第10條第1 項，刑法第11條前段、第
47條第1 項，判決如主文。
本案經檢察官林俊峰到庭執行職務。
中    華    民    國    97    年    6     月    10    日
                  刑事第十四庭  法  官  林海祥
上列正本證明與原本無異。
如不服本判決，應於判決送達後10日內敘明上訴理由，向本院提
出上訴狀（應附繕本），上訴於臺灣高等法院。
                                書記官  陳金鳳
中    華    民    國    97    年    6     月    10    日
附錄本案論罪科刑法條全文：
毒品危害防制條例第10條
施用第一級毒品者，處 6 月以上 5 年以下有期徒刑。
施用第二級毒品者，處 3 年以下有期徒刑。


司法院資訊處製作；財團法人民間司法改革基金會備份。
